【裁判字號】    95,交聲,321
【裁判日期】    950528
【裁判案由】    聲明異議
【裁判全文】
臺灣高雄地方法院刑事裁定             95年度交聲字第321號
原處分機關  高雄市政府交通事件裁決中心
異  議  人  甲○○
上列異議人因違反道路交通管理處罰條例案件，對於高雄市政府
民國95年4 月24日所為之處分（原處分案號：高市府交裁字第裁
32-B00000000 號），聲明異議，本院裁定如下：
    主  文
異議駁回。
    理  由
一、異議意旨略以：異議人係領有殘障手冊之市民，於民國95年
    3 月27日19時24分許將YM-7187 號車停於高雄市○○路之殘
    障停車位，因健忘未將殘障停車證置放擋風玻璃，致遭拖吊
    ，除托運費及保管費新臺幣（下同）1,400 元外，並裁決處
    1,200 元之罰鍰。高雄市政府應負查核之責任，避免錯罰無
    辜，為此請求撤銷原處分並退回未經查證即予拖吊之拖吊費
    及保管費云云。
二、按受處分人，不服第8 條主管機關所為之處罰，得於接到裁
    決書之翌日起20日內，向管轄地方法院聲明異議。經查，高
    雄市政府於95年4 月24日作出本件裁決書，而異議人即受處
    分人於同年5 月3 日收受送達後，於95年5 月11日聲明異議
    ，有高雄市○○○○道路交通管理事件裁決書、交通事件裁
    決中心蓋收文戳於其上之聲明異議狀各1 份附卷足稽，是異
    議人本件聲明異議，程序符合法令規定，合先敘明。
三、本件異議人雖以上開情詞置辯。惟查：
  (一)按「公共停車場應保留百分之二比例做為身心障礙者專用停
    車位，車位未滿50個之公共停車場，至少應保留1 個身心障
    礙者專用停車位。非領有專用停車位識別證明之身心障礙者
    或其家屬，不得違規佔用。前項身心障礙者專用停車位之設
    置地點、空間規劃、使用方式、識別證明之核發及違規佔用
    之罰則等由中央主管機關會同交通、營建等相關單位定之」
    、「使用身心障礙者專用停車位者，除掛有專用牌照之車輛
    外，應將專用停車位識別證置於汽車擋風玻璃明顯處或黏貼
    於機車車首，以供查核檢驗。」，身心障礙保護法笫48條及
    身心障礙者專用停車位設置管理辦法笫9 條笫1 項分別定有
    明文。又按「汽車駕駛人停車時，有下列情形之一者，處新
    臺幣600 元以上1,200 元以下罰鍰：．．．十、於身心障礙
    專用停車位違規停車」，道路交通管理處罰條例笫56條笫1
    項笫10款定有明文。
  (二)本件異議人於民國95年3 月27日19時24分許，將其所有車牌
    號碼為YM-7187 號之自用小客車停放在位於高雄市○○路與
    和平路口之身心障礙者專用停車位，但其並未隨車置放專用
    停車位識別證，為高雄市政府警察局警員以異議人違反道路
    交通管理處罰條例第56條第1 項第10款之規定逕行舉發開立
    高市警交字第B00000000 號舉發通知單，嗣原處分機關高雄
    市交通事件裁決中心認異議人確有上開交通違規行為，乃依
    據道路交通管理處罰條例第56條第1 項第10款之規定裁處最
    高額1,200 元之罰鍰，有高雄市政府警察局高市警交字第
    B00000000 號舉發違反道路交通管理事件通知單及高雄市政
    府高市府交裁字第32-B00000000號違反道路交通管理事件裁
    決書各1 份存卷可參。
  (三)本件異議人就於上開時間將上開車輛停放在身心障礙者專用
    停車位，且停放時並未置放專用停車位識別證等情固不否認
    ，惟否認有何交通違規行為，並辯稱：伊忘了將識別證放在
    汽車前面擋風玻璃處云云。然查：本件異議人於上開時間將
    上開車輛停放在上開身心殘障者專用停車位，且未置放停車
    位識別證等節，為異議人所不爭執，核與警員填具舉發通知
    單舉發過程相符。而身心障礙者專用停車位設置管理辦法之
    立法目的主要在於維護身心障礙者之合法權益及生活，保障
    其公平參與社會生活之機會，結合政府及民間資源，規劃並
    推行各項扶助及福利措施，乃在身心障礙者保護法第48條授
    權訂定身心障礙者專用停車位設置管理辦法。再者，專用停
    車位識別證應由身心障礙者本人親自持用或家屬乘載身心障
    礙者本人時持用。前項家屬如未乘載身心障礙者本人時，不
    得使用專用停車位識別證。掛有專用牌照之車輛，由身心障
    礙者本人使用或乘載身心障礙者本人時，得使用身心障礙者
    專用停車位，身心障礙者專用停車位設置管理辦法第12條定
    有明文。其立法意旨應在於藉由專用停車位識別證之查核，
    以檢驗殘障車位實際佔用者之身分，確保使用殘障車位之人
    為身心障礙者，防止一般民眾駕駛身心障礙車輛或一般車輛
    而佔用殘障車位，破壞立法美意。是主管機關須為必要之管
    理措施，自應一體適用於所有身心障礙者。是汽車駕駛人縱
    使於身分上符合將車輛停放於身心障礙者專用停車位之規定
    ，惟如其未依規定將專用停車位識別證放置於車內擋風玻璃
    明顯處時，將使查核之員警無法判定該車是否屬於已登記身
    心障礙車輛及該車實際駕駛人或車上之人是否為身心障礙者
    。本件異議人雖領有中華民國身心障礙手冊，為具有中度聽
    障之人，此有中華民國身心障礙手冊影本1 份在卷可參，惟
    揆之上開說明，異議人未將身心障礙識別卡置於汽車擋風玻
    璃明顯處，則難以認定當時實際駕駛車輛者為身心障礙者本
    人，異議人以遺忘為由，尚難認可作為其未違規使用身心障
    礙者專用停車位之理由。本件事證明確，異議人之違規行為
    堪以認定。從而，原處分機關依道路交通管理處罰條例第56
    條第1 項第10款及同條第3 項之規定裁處最高額1,200 元之
    罰鍰，核與上開規定並無違誤，本件聲明異議為無理由，應
    予駁回。至於異議人所主張高雄市政府應退還拖吊及保管費
    1,400 元部分，並無法律依據，而拖吊及保管費亦非本件原
    處分機關裁決之範圍，本院均難加以審究及處理，併此敘明
    。
四、應依道路交通案件處理辦法第19條，裁定如主文。
中    華    民    國    95    年    5     月    28    日
                  交通法庭      法  官  林芳華
以上正本證明與原本無異。
如不服本裁定應於送達後5日內向本院提出抗告狀。
中    華    民    國    95    年    5     月    29    日
                                書記官  黃靖媛


司法院資訊處製作；財團法人民間司法改革基金會備份。
